福建高等法院金門分院刑事裁定　　　　　100年度聲再字第4號
再審聲請人
即受判決人　林顯龍
上列聲請人因恐嚇取財等案件，對於本院99年度上易字第4號，
中華民國100年8月4日第二審確定判決（原審案號：福建金門地
方法院98年度易字第40號，起訴案號：福建金門地方法院檢察署
98年度偵字第62號），聲請再審，本院裁定如下：
    主  文
再審之聲請駁回。
    理  由
一、再審聲請意旨如附件刑事聲請再審理由狀所載。
二、按有罪之判決確定後，為受判決人之利益聲請再審，必其聲
    請之理由合於刑事訴訟法第420條第1項所定情形之一者，始
    得准許之，若無再審理由者，法院即應依刑事訴訟法第434
    條第1項規定以裁定駁回其再審之聲請。而刑事訴訟法第420
    條第1項第6款所謂發見確實之新證據，係指該證據於事實審
    法院判決前已經存在，為法院、當事人所不知，不及調查斟
    酌，至其後始行發見，且就證據本身形式上觀察，固不以絕
    對不須經過調查程序為條件，但必須顯然可認為足以動搖原
    有罪確定判決，而為受判決人無罪、免訴、免刑或輕於原判
    決所認罪名之判決者為限，若於判決前已經當事人提出或聲
    請調查之證據，原法院已為調查審認者，即非該條款所謂發
    見之新證據不得據為聲請再審之原因。故受理聲請再審之最
    後事實審法院，應就聲請再審理由之所謂「新證據」，是否
    具備事實審判決前已經存在，為法院、當事人所不知，事後
    方行發見之「嶄新性」（或稱「新規性」），及顯然可認足
    以動搖原有罪確定判決，應為無罪、免訴、免刑或輕於原判
    決罪名之「顯然性」（或稱「確實性」）二要件，加以審查
    ，為判斷應否准予開始再審之準據，二者均不可或缺，倘未
    兼備上開學理上所謂「確實性」與「新規性」之二種再審新
    證據之特性，即不能據為再審之原因（參見最高法院50年台
    抗字第104號判例意旨、最高法院93年度台抗字第98號裁定
    意旨、最高法院82年度台抗字第407號裁定意旨）。經查：
（一）再審聲請人所指「發現確實之新證據之一」、「發現確實
      之新證據之二」（即刑事聲請再審理由狀壹、一所載），
      無非係就原確定判決認定再審聲請人有侵入住宅、破壞門
      鎖犯行之部分，針對此部分錄音譯文內容、證人賴政隆證
      詞、證人許彩月證詞、證人方天祥證詞、證人方韻如證詞
      之取捨認定，主張原確定判決有理由前後矛盾、臆測、擬
      制、任作主張、採證違法、違背證據法則等情形，惟其所
      論述的都是原審業已斟酌審認之事項，並未提出兼備前揭
      所謂「確實性」與「新規性」之新證據。其次，原確定判
      決就再審聲請人所涉侵入住宅、破壞門鎖之犯行，已於判
      決理由貳、三、（一）內詳細敘明認定再審聲請人有罪之
      依據，且針對與此部分犯行有關之譯文內容如何可採、證
      人賴政隆於偵查及審理中之證詞如何可採或不可採、證人
      許彩月證詞如何可採、證人方天祥證詞如何可採、證人方
      韻如證詞如何可採等情，均已詳細說明其理由（參見卷附
      本院99年度上易字第4號刑事判決書第16至23頁）。再者
      ，再審聲請人所指原確定判決有理由前後矛盾、臆測、擬
      制、任作主張、採證違法、違背證據法則等情形，亦均與
      刑事訴訟法第420條第1項第6款「發見確實之新證據」之
      再審事由無涉。因此，再審聲請人此二部分主張，均不符
      合刑事訴訟法第420條第1項第6款所規定「發見確實之新
      證據」之要件，均不能據以聲請再審。
（二）再審聲請人所指「發現確實之新證據之三」（即刑事聲請
      再審理由狀壹、二所載），無非係就原確定判決認定再審
      聲請人有侵入住宅、破壞門鎖犯行之部分，主張該確定判
      決立論基礎前後矛盾，與刑法構成要件大相逕庭，違法採
      證，入人於罪等情形，惟其所論述的都是原審業已斟酌審
      認之事項，並未提出兼備前揭所謂「確實性」與「新規性
      」之新證據。其次，原確定判決就再審聲請人所涉侵入住
      宅、破壞門鎖之犯行，已於判決理由貳、三、（一）內詳
      細敘明認定再審聲請人有罪之依據（參見卷附本院99年度
      上易字第4號刑事判決書第16至23頁）。再者，再審聲請
      人所指原確定判決有立論基礎前後矛盾，與刑法構成要件
      大相逕庭，違法採證，入人於罪等情形，仍與刑事訴訟法
      第420條第1項第6款「發見確實之新證據」之再審事由無
      涉。因此，再審聲請人此部分主張，亦不符合刑事訴訟法
      第420條第1項第6款所規定「發見確實之新證據」之要件
      ，不能據以聲請再審。
（三）再審聲請人所指「發現確實之新證據之四」、「發現確實
      之新證據之五」、「發現確實之新證據之六」（即刑事聲
      請再審理由狀參所載），無非係就原確定判決認定再審聲
      請人有恐嚇犯行之部分，主張證人方天祥證詞不可採信，
      該確定判決係臆測及擬制之詞、採證違誤、違反經驗法則
      及論理法則、官官相護、本末倒置等情形，惟其所論述的
      都是原審業已斟酌審認之事項，並未提出兼備前揭所謂「
      確實性」與「新規性」之新證據。其次，原確定判決就再
      審聲請人所涉恐嚇之犯行，已於判決理由貳、三、（二）
      、（三）內詳細敘明認定再審聲請人有罪之依據，且針對
      證人方天祥證詞如何可採，亦已詳細說明其理由（參見卷
      附本院99年度上易字第4號刑事判決書第23至28頁）。再
      者，再審聲請人所指證人方天祥證詞不可採信，原確定判
      決有理由臆測及擬制之詞、採證違誤、為經驗法則及論理
      法則、官官相護、本末倒置等情形，亦均與刑事訴訟法第
      420條第1項第6款「發見確實之新證據」之再審事由無涉
      。因此，再審聲請人此三部分主張，均不符合刑事訴訟法
      第420條第1項第6款所規定「發見確實之新證據」之要件
      ，均不能據以聲請再審。
（四）此外，再審聲請人並未提出其他合於「原確定判決前已經
      存在，為法院、當事人所不知，事後方行發見之『新規性
      』，及顯然可認足以動搖原有罪確定判決，應為無罪、免
      訴、免刑或輕於原判決罪名之『確實性』」二要件之新證
      據，其主張有刑事訴訟法第420條第1項第6款之再審事由
      ，自非可採。
三、綜上所述，本件聲請意旨所舉聲請再審之理由，核與刑事訴
    訟法與同法第420條第1項第6款所定之得聲請再審事由有間
    。從而，本件再審之聲請，並無理由，應予駁回。
四、末按，刑事訴訟法第17條第8款所指法官曾參與前審之裁判
    應自行迴避之規定，係指法官曾參與同一案件之下級審裁判
    者而言（司法院大法官會議釋字第178號解釋可參）。法官
    於該案件曾參與前審（即下級審）之裁判者，依刑事訴訟法
    第17條第8款規定，固應自行迴避，但於再審案件，其參與
    原確定判決之法官，並不在該款應行迴避之列（最高法院28
    年聲字第10號判例意旨、99年台抗字第647號裁定意旨可參
    ）。因此，本院審判長法官吳昭瑩雖曾參與本院99年度上易
    字第4號刑事案件之審理，惟依上開規定，於本件再審之聲
    請，本院審判長法官吳昭瑩並不在應行迴避之列，附此敘明
    。
五、據上論斷，應依刑事訴訟法第434條第1項，裁定如主文。
中    華    民    國  100    年    11    月     21    日
                    刑事庭審判長法  官  吳昭瑩
                                法  官  黃光進
                                法  官  劉家祥
以上為正本，係照原本作成，證明與原本無異。
本裁定不得抗告。
中    華    民    國   100    年    11    月    21    日
                                書記官  周秀香